臺灣新竹地方法院民事判決  
111年度訴字第507號
原      告  崔如岡  

訴訟代理人  魏翠亭律師
            許育齊律師 
被      告  謝佳勳  
訴訟代理人  陳志寧律師
上列當事人間損害賠償事件，本院於民國111年7月5日辯論終結
，判決如下：
    主      文
原告之訴及假執行之聲請均駁回。
訴訟費用由原告負擔。
    事實及理由
一、原告主張：被告為原告帶領之部門同事，其於民國111年3月
    8日寄發電子郵件給原告所帶領之部門全體同事，並於郵件
    中稱「三月是多麼值得慶祝的月份，農曆春節過後，喜迎良
    好的、愉快的、乾淨的新氣象，送走腐敗的、噁心的、藏汙
    納垢的、見不得人的髒東西和壞習慣」云云（下稱系爭郵件
    ），然原告之部門主管游永傑於同年3月3日方告知原告部門
    全體同事，原告將暫時不會回到公司上班，以後工作均由游
    永傑負責，則依被告於系爭郵件描述之情節及被告發表言論
    之時空背景，已足使收取信件之同事得以特定被告所影射之
    對象為原告，而被告所稱「腐敗的、噁心的、藏汙納垢的、
    見不得人的髒東西和壞習慣」等語，均足明顯貶損原告之社
    會評價並涉及公然侮辱，亦造成原告人格權受侵害，故被告
    所述之不當言論，侵害原告之名譽且情節重大，為達預防及
    撫慰之功能，衡酌兩造雙方之收入及社會地位後，爰請求被
    告應賠償原告新臺幣（下同）150萬元。並聲明：㈠被告應給
    付原告150萬元，及自起訴狀繕本送達翌日起至清償日止，
    按年息百分之5計算之利息。㈡訴訟費用由被告負擔。㈢願供
    擔保請准宣告假執行。
二、被告則以：原告本為被告之上級主管，過去5年來兩造並無
    過節或嫌隙。當時被告原本所在之竹北部門6位同事陸續調
    回竹科總部上班，為了在過年後與6位同事慶祝相聚，始寄
    發系爭郵件。系爭郵件內容單純指過年後部門同事均迎來新
    氣象，表示開心之情緒，而被告與同事過去均有諸多不好之
    習慣，被告自認均應自省修正，而為上開詞語，並無任何其
    他想法，且與原告毫無關聯，被告亦未將郵件寄送予原告，
    甚至寄送郵件時間與原告所述之3月3日亦相隔甚遠，不知原
    告為何做此聯想，被告提起本件訴訟應有誤會。爰答辯聲明
    ：㈠原告之訴及假執行之聲請均駁回。㈡訴訟費用由原告負擔
    。㈢如為被告不利之判決，願供擔保免為假執行。
三、本院之判斷：
　　原告主張系爭郵件為被告所寄發，有原告所提之系爭郵件為
    憑（見本院卷第15頁），且為被告所不爭執，自堪信為真實
    。原告主張被告系爭郵件內容「三月是多麼值得慶祝的月份
    ，農曆春節過後，喜迎良好的、愉快的、乾淨的新氣象，送
    走腐敗的、噁心的、藏汙納垢的、見不得人的髒東西和壞習
    慣」，侵害其人格權與名譽權，是本件爭點為：被告所寄發
    之系爭郵件內容是否侵害原告之人格權與名譽權？
(一)按因故意或過失，不法侵害他人之權利者，負損害賠償責任
    ；不法侵害他人之身體、健康、名譽、自由、信用、隱私、
    貞操，或不法侵害其他人格法益而情節重大者，被害人雖非
    財產上之損害，亦得請求賠償相當之金額。其名譽被侵害者
    ，並得請求回復名譽之適當處分。民法第184條第1項前段、
    第195條第1項定有明文。次按名譽是人在社會上評價，通常
    指其人格在社會生活上所受的尊重，而民法上所謂侵害名譽
    權，當指以言語、文字、漫畫或其他方法貶損他人在社會上
    的評價，使其受到他人憎惡、蔑視、侮辱、嘲笑、不齒與其
    來往。是否構成侵害名譽權，不以被害人主觀感受為準，應
    就社會一般人的評價，客觀判斷之，亦即考量行為人之言論
    ，是否逾越當代社會生活之合理範圍所應容忍之反對、不友
    善或衝突性言論程度，及是否貶損其人之聲譽而定。如發表
    言論之人所為，尚在前開範圍內，縱其用語尖酸刻薄，令人
    不悅，亦不認為毀損他人名譽。故侵害名譽權而應負侵權行
    為損害賠償責任者，須以行為人意圖散布於眾，故意或過失
    詆毀他人名譽為必要（最高法院99年台上字第1664號判決意
    旨參照）。另解讀爭議之言詞時，除不得任意匿飾增刪外，
    應綜觀該言詞之全文，以免失真（最高法院99年度台上字第
    792號判決意旨參照）。
(二)被告所寄發之系爭郵件標題為「2022/3/8（二）新年新氣象
    聯名下午茶」，內容全文為「Dearall,三月是多麼值得慶祝
    的月份，農曆春節過後，喜迎良好的、愉快的、乾淨的新氣
    象，送走腐敗的、噁心的、藏汙納垢的、見不得人的髒東西
    和壞習慣，Duke/Johnny/Shihyu/Ivy/Jeffrey/JC/Katie聯
    名請大家喝下午茶，雖然我們不在竹北上班了，但我們的精
    神和目標，與竹北同仁同在，願大家都能更好更勇敢！感謝
    Max長官長期辛勞照顧我們，特別為Max長官精選了豐富營養
    的餐點，願您好好照顧身體、好好保重，一切安好！下午茶
    菜單：鹹：雞排中隊，甜：尋蜜鯛魚燒，喝：烏弄」等語，
    原告主張被告系爭郵件「送走腐敗的、噁心的、藏汙納垢的
    、見不得人的髒東西和壞習慣」係明顯貶損原告之社會評價
    及公然侮辱等語，則為被告所否認，並以前詞置辯。查系爭
    郵件內容標題及全文並無標識原告真實身分或特徵之註記，
    客觀上無法使人分辨或得知系爭郵件「送走腐敗的、噁心的
    、藏汙納垢的、見不得人的髒東西和壞習慣」對象特定為何
    人。且自系爭郵件標題及全文可知，被告寄發之目的係為與
    特定同事聯名請其餘同事喝下午茶所寄發，而從被告所寫「
    三月是多麼值得慶祝的月份，農曆春節過後，喜迎良好的、
    愉快的、乾淨的新氣象，送走腐敗的、噁心的、藏汙納垢的
    、見不得人的髒東西和壞習慣」之前後文，客觀上難以辨識
    或特定被告發文係針對何人何事，系爭郵件始終未提及原告
    之姓名、職稱、特徵或暫時離開公司等情，主觀上僅得知悉
    該文字乃被告抒發心境之言論，故實無從就系爭郵件「送走
    腐敗的、噁心的、藏汙納垢的、見不得人的髒東西和壞習慣
    」之文字，得知該文字所影射之人為原告。被告系爭郵件縱
    令原告心生不悅，然難認原告社會上之地位或評價因此遭受
    貶抑，亦無達損害原告名譽權與人格權之情事。另被告於工
    作上可能遇到各種不同之紛擾而予貼文抒發心境，均難逕認
    其系爭郵件上開文字內容係針對原告所為，是原告前開主張
    ，尚不足採。
(三)基上，被告所為上開行為，尚難認定係基於貶損原告社會評
    價或名譽之惡意，亦無侵害原告名譽權與人格權之情事，被
    告發送系爭郵件之行為，自無侵害原告權利之情事，是原告
    上開主張，難謂有理。
四、綜上所述，原告依侵權行為損害賠償之法律關係，請求被告
    賠償精神慰撫金於法無據，應予駁回。原告既受敗訴判決，
    其假執行之聲請即失所依據，應併予駁回。另就原告聲請傳
    訊證人林柔㚬、翁宜閑，以證明被告侵害其名譽權與人格權
    部分，本院既已就被告之行為認定如上至明，故認本件無傳
    訊證人之必要，併此敘明。
五、本件事證已臻明確，兩造其餘主張陳述及所提證據方法，經
    本院斟酌後認均不足以影響本判決結果，自無逐一論駁之必
    要，併此敘明。
六、訴訟費用負擔之依據：民事訴訟法第78條。
中    華    民    國    111    年    7    月    21    日
                  民事第二庭   法  官  傅伊君
以上正本係照原本作成。　　　　　　　　　 
如對本判決上訴，須於判決送達後20日內向本院提出上訴狀。如
委任律師提起上訴者，應一併繳納上訴審裁判費。 
中　　華　　民　　國　　111 　年　　7 　　月　　21　　日
　　　　　　　　　　　　　　　 書記官　彭富榮